臺灣高等法院民事判決
109年度上易字第825號
上   訴   人  高典珠寶銀樓有限公司
兼法定代理人  曾玉華
上   訴   人  游秋凰
被  上訴  人  葉瑨稑
上列當事人間請求損害賠償事件，上訴人對於中華民國109年5月
15日臺灣臺北地方法院109年度訴字第78號第一審判決提起上訴
，本院於109年11月3日言詞辯論終結，判決如下：
    主      文
上訴駁回。
第二審訴訟費用由上訴人依附件所示比例負擔。
    事實及理由
一、本件被上訴人未於言詞辯論期日到場，核無民事訴訟法第38
    6條所列各款情形，爰依上訴人之聲請，由其一造辯論而為
    判決，合先敘明。
二、上訴人主張：被上訴人以「千少一」之暱稱，在其臉書社群
    網站個人動態（下稱臉書動態）中，接續公開張貼如原判決
    附表(下稱附表)一至三所示內容之貼文並附加圖片，供不特
    定人上網瀏覽，足以貶損伊等之社會評價，而侵害高典珠寶
    銀樓有限公司(下稱高典公司)之商譽權，及侵害甲○○、乙○○
    (下各逕稱姓名，與高典公司、甲○○合稱上訴人)之名譽權，
    致伊等精神上感受痛苦，受有非財產上損害。爰依民法第18
    4條第1項前段、第195條第1項規定請求：㈠被上訴人給付高
    典公司新臺幣(下同)50萬元、甲○○20萬元、乙○○30萬元，及
    均自起訴狀繕本送達翌日起加計法定遲延利息等語(高典公
    司逾上開範圍之請求，業經原審判決駁回，未據聲明不服，
    非本院審理範圍)。
三、被上訴人則以：伊就附表一至三所示内容，均未提及上訴人
    之姓名或名稱，一般人實無從認為該內容係在指涉上訴人。
    且乙○○於業界之稱呼為「游高典」，未曾以「河馬」自稱，
    又乙○○於另案刑事案件審理中亦自陳一般人可能不知河馬係
    指其；除附表一編號1所示內容有提及「糕點」外，其餘附
    表一至三所示内容中均未提及，且附表一編號3所附建築物
    後製圖片，與高典公司外觀顯不相同；況伊所寫「購買菜頭
    料心路歷程  有夠黃」係在影射他人，非針對上訴人。伊就
    附表一至三所示用語，均係伊個人主觀意見表達，尚未超乎
    合理評論界限。縱認伊上開言論構成不法侵害行為，上訴人
    各所請求之損害賠償金額有過高之情形等語，資為抗辯。
四、原審判決被上訴人應給付乙○○5萬元，及自民國108年12月25
    日起至清償日止，按週年利率百分之五計算之利息；駁回上
    訴人其餘之請求。乙○○、甲○○就其敗訴部分不服，提起上訴
    ，高典公司則就其敗訴部分，僅提起一部上訴，並聲明：㈠
    原判決駁回上訴人後開第㈡⒈、⒉、⒊項之訴暨該部分假執行之
    聲請，及訴訟費用之裁判，均廢棄。㈡上開廢棄部分，⒈被上
    訴人應給付高典公司50萬元，及自起訴狀繕本送達翌日起至
    清償日止，按週年利率百分之五計算之利息；⒉被上訴人應
    給付甲○○20萬元，及自起訴狀繕本送達翌日起至清償日止，
    按週年利率百分之五計算之利息；⒊被上訴人應再給付乙○○2
    5萬元，及自起訴狀繕本送達翌日起至清償日止，按週年利
    率百分之五計算之利息。被上訴人答辯聲明：上訴駁回。
五、上訴人主張被上訴人在臉書動態公開張貼如附表一至三所示
    内容之貼文及圖片，侵害其等商譽或名譽權等情，被上訴人
    雖不否認上開內容為其所為，惟否認有何不法侵害行為，並
    以前揭情詞置辯。經查：
　㈠按因故意或過失，不法侵害他人之權利者，負損害賠償責任
　　；故意以背於善良風俗之方法，加損害於他人者亦同，民法
　　第184條第1項定有明文。又名譽為個人在社會上享有一般人
    對其品德、聲望或信譽等所加之評價，屬於個人在社會上所
    受之價值判斷。次按言論自由為人民之基本權利，有實現個
    人自我、促進民主發展、呈現多元意見、維護人性尊嚴等多
    重功能，保障言論自由乃促進多元社會正常發展，實現民主
    社會應有價值，不可或缺之手段。至於名譽權旨在維護個人
    主體性及人格之完整性，為實現人性尊嚴所必要，二者之重
    要性固難分軒輊，在法的實現過程中，應力求其二者保障之
    平衡。故侵害名譽權而應負侵權行為損害賠償責任者，須以
    行為人意圖散布於眾，故意或過失詆毀他人名譽為必要，蓋
    如此始有使他人之名譽在社會之評價受到貶損之虞。又按所
    謂「言論」可分為「事實陳述」及「意見表達」二者，「事
    實陳述」始有真實與否之問題，「意見表達」或對於事物之
    「評論」，因屬個人主觀評價之表現，即無所謂真實與否可
    言。是就可受公評之事項，縱批評內容用詞遣字不免尖酸刻
    薄，足令被批評者感到不快或影響其名譽，亦應認受憲法之
    保障。
  ㈡高典公司、乙○○部分
　⒈被上訴人曾於106年11月8日截取暱稱「游高典」正在直播翡
    翠加工解石之畫面，於其臉書動態中表示「游大老板 麻煩
    出來解釋清楚 我什麼時後當過你的學生了 只是加入過你們
    高典一刀富的粉專 連跟你們買過一顆石頭的生意往來都沒
    有過 為什麼說我是叛徒 麻煩三天內出來解釋清楚 不然我
    們法院見」等語(見原審卷一第67頁)，依上開被上訴人臉書
    動態之貼文及留言內容脈絡，並參酌被上訴人與他人訊息對
    話內容亦提及「游大老板」、「游大老闆」，且被上訴人留
    言表示要跟這高手交流交流；又乙○○亦有就被上訴人貼文回
    覆「你要做我徒弟我還不要」，並留言回覆要被上訴人至高
    典珠寶銀樓地址找其，嗣被上訴人及其他人貼文揶揄乙○○為
    「河馬」，被上訴人為如附表一、附表三編號3至5所示內容
    貼文及圖片等情(見原審卷一第75至253頁)，足認被上訴人
    係針對乙○○心生不滿，而張貼如附表一、三所示言論及圖片
    ，而其中附表一所稱「糕點」、「搞點珠寶公司」、「搞點
    菜頭珠寶公司」、「搞點」，當應係指高典公司；而附表三
    編號 3、4、5中「嘴秋皇」、「嘴砲黃」除與乙○○名字音同
    外，被上訴人亦於附表三編號5所示貼文下留言：「把〝秋〞
    改成〝砲〞果然順口多了」等情，有被上訴人臉書動態留言內
    容截圖可稽（見原審卷一第243頁），益徵其臉書動態前後
    內容訊息，即附表三編號 3、4、5所示內容中所提及「嘴秋
    皇」、「嘴砲黃」，應係指乙○○，尚難因被上訴人使用諧音
    文字，即認非指乙○○。被上訴人雖抗辯附表一、附表三所示
    內容未提及高典公司名稱或乙○○姓名，且乙○○於另案刑事案
    件自陳一般人不知道其綽號為河馬，故一般人無從依該內容
    認為是指涉高典公司及乙○○云云。惟查依附表三編號4之臉
    書動態記載「嘴秋皇天下」，並貼上石料及頭貼「河馬」照
    片、未穿衣物之裸身照片，且被上訴人自106年11月8日以來
    ，已於附表所示時間數次針對高典公司、乙○○為評論，即便
    一般人不知悉乙○○之綽號為河馬，亦可自歷次臉書動態中明
    顯得知悉「河馬」即指乙○○，故被上訴人上開所辯，難認可
    取。
  ⒉被上訴人就附表一及附表三編號1、2之用語，不斷以「糕點
    磨豆腐」、「菜頭」、「菜頭料」、「公斤料變黃金」等文
    字比喻高典公司及乙○○所販售之原石材料，雖有誇大負面批
    評其質地價值之意，惟高典公司、乙○○所販售商品之質地，
    本應屬可受公評之情事，此部分應屬被上訴人個人意見之表
    達，雖其用字遣詞較浮誇、尖酸，惟仍屬意見表達得容許之
    範圍，尚未超乎合理評論之界限，故關於以上開詞語批評高
    典公司或乙○○所販售石材之質地，難認有何損害高典公司之
    商譽權、或乙○○之名譽權。
　⒊至被上訴人於附表三編號3至5所示內容中，以充滿嘲諷、輕
    蔑或攻擊意思之後製人身河馬頭圖片及「嘴秋皇」、「拐吃
    騙幹嘴砲黃」等字句貶謫乙○○，上開言論非屬意見表達所得
    容許之範圍，且被上訴人將附表三編號3至5所示內容之閱覽
    權限設定為「公開」(見原審卷一第67頁之臉書網頁顯示為
    地球)，則無論是否為其臉書好友，凡臉書使用者均可對該
    貼文共見共聞。是上訴人所為如附表三編號3至5所示內容，
    已足以貶損乙○○在社會上之評價，堪認乙○○之名譽權已受侵
    害。從而乙○○主張被上訴人以附表三編號3至5所示內容，不
    法侵害其名譽權乙情，應為可取。被上訴人抗辯其所為此部
    分內容為個人意見表達範圍，應受言論自由之保障云云，乃
    不可取。
　㈢甲○○部分
　　甲○○主張被上訴人所為附表二所示內容有不法侵害其名譽權
    云云。惟查如附表二所示內容，固有記載「真喧嘩」、「增
    慾華山癲」等文字，惟單憑上開文字，尚難認被上訴人所指
    謫之對象即為甲○○。甲○○雖主張證人施萱哲於偵查及原審證
    述：附表二所示內容「真喧嘩」、「增慾華山癲」是指涉甲
    ○○等語，惟縱認係指甲○○，然依上開內容亦難認被上訴人有
    何貶損甲○○之社會上評價之意思、或有不法侵害名譽之行為
    。甲○○主張被上訴人所為如附表二所示內容，不法侵害其名
    譽權云云，難認可取。
六、按人格權受侵害時，以法律有特別規定者為限，得請求損害
    賠償或慰撫金。且因故意或過失，不法侵害他人之權利者，
    負損害賠償責任；故意以背於善良風俗之方法，加損害於他
    人者亦同。又不法侵害他人之身體、健康、名譽、自由、信
    用、隱私、貞操，或不法侵害其他人格法益而情節重大者，
    被害人雖非財產上之損害，亦得請求賠償相當之金額。民法
    第18條第2項、第184條第1項、第195條第1項前段分別定有
    明文。查:
　㈠乙○○部分:
　⒈如前所述，被上訴人以其臉書動態張貼如附表三編號3至5所
    示之侮辱性言詞及圖片內容，乃故意不法侵害乙○○名譽權，
    是乙○○依民法第184條第1項、第195條第1項規定，請求被上
    訴人賠償其非財產上損害，洵屬有據。
　⒉按人格權遭遇侵害，受有精神上之痛苦，而請求慰藉金之賠
    償，其核給之標準，須斟酌雙方之身分、資力與加害程度及
    其他各種情形核定相當之數額，其金額是否相當，自應依實
    際加害情形與被害人所受之痛苦及雙方之身分、地位、經濟
    狀況等關係決定之。爰審酌乙○○與被上訴人於本件侵權行為
    發生前並未有任何生意上往來，而被上訴人所為貼文內容，
    係可供不特定人隨時瀏覽之狀態，對乙○○名譽權所致損害非
    輕；乙○○自陳國中畢業、從事珠寶加工及代工、月收入約2
    萬元(見本院卷第109頁)，申報名下有不動產7筆、未申報所
    得；被上訴人自陳其國中畢業，曾任卡車司機、現失業（見
    原審卷二第119頁、本院卷第64頁），申報名下有汽車兩部
    ，亦有乙○○、被上訴人之稅務電子閘門財產所得明細表可稽
    （見原審限閱資料），以及被上訴人尚有未成年子女需扶養
    (見本院卷第67頁之戶口名簿)等一切情狀，認乙○○請求非財
    產上損害賠償金額應以5萬元為適當，逾此範圍之請求，難
    認有據。　
　㈡高典公司部分:
　　如前所述，被上訴人所為貼文內容尚難認有何不法侵害高典
    公司之商譽權，則高典公司主張其受有損害，難認有據。況
    高典公司係依公司法組織成立之法人，其商譽權(即公司名
    譽)縱遭受損害，惟因其並非自然人而是法人，亦無精神上
    痛苦可言，其請求被上訴人給付精神慰撫金50萬元，自屬無
    據。
　㈢甲○○部分：
　　如前所述，被上訴人就附表二所示言論尚難認有何故意或過
    失不法侵害甲○○之名譽權，則甲○○主張依民法第184條第1項
    前段、第195條第1項規定請求被上訴人給付損害賠償20萬元
    ，亦屬無據。　　
七、綜上所述，乙○○依侵權行為之法則，請求被上訴人給付5萬
    元，及自起訴狀繕本送達翌日即108年12月25日(見原審卷一
    第387頁)起至清償日止，按週年利率百分之五計算之利息，
    為有理由，應予准許；逾此範圍之請求，為無理由，不應准
    許。至高典公司、甲○○請求被上訴人分別給付50萬元本息、
    20萬元本息部分，亦為無理由，不應准許。從而原審就上開
    不應准許部分，為上訴人敗訴之判決，所持理由雖與本院略
    有不同，惟結論並無二致，仍應予維持。上訴論旨指摘原判
    決此部分不當，求予廢棄改判，為無理由，應駁回其上訴。
八、本件事證已臻明確，兩造其餘之攻擊或防禦方法及所用之證
    據，經本院斟酌後，認為均不足以影響本判決之結果，爰不
    逐一論列。至上訴人聲請訊問證人羅崇誠，待證事實為附表
    一、三所示內容係針對高典公司、乙○○，惟此部分之事實業
    已認定如前，自無再訊問羅崇誠之必要，附此敘明。
九、據上論結，本件上訴為無理由，依民事訴訟法第449條第2項
    、第78條、第85條第1項、第463條、第385條第1項前段，判
    決如主文。
中　　華　　民　　國　　109 　年　　11　　月　　24　　日
                民事第二十五庭
                      審判長法  官  謝碧莉
                            法  官  林晏如
                            法  官  陳月雯
附件
編號 姓名 第二審訴訟費用負擔比例  1 高典珠寶銀樓有限公司      二分之一  2 甲○○      十分之二  3 乙○○      十分之三  
正本係照原本作成。
不得上訴。
中　　華　　民　　國　　109 　年　　11　　月　　24　　日

  　　　　　　　　　　　　　書記官  侯雅文